臺灣彰化地方法院刑事判決　　　　　　 96年度交訴字第137號
公　訴　人　臺灣彰化地方法院檢察署檢察官
被　　　告　丙○○
上列被告因公共危險案件，經檢察官提起公訴（96年度偵字第56
85號），本院判決如下：
    主  文
丙○○駕駛動力交通工具肇事，致人受傷而逃逸，處有期徒刑拾
月，減為有期徒刑伍月，如易科罰金，以新臺幣壹仟元折算壹日
。
    犯罪事實
一、丙○○前因自己所有之機車故障送交陳宗碧修理，而向陳宗
    碧借用車牌號碼KRX-719 號重型機車供己代步使用。茲丙○
    ○於民國96年1月7日下午某時，騎乘上開車牌號碼KRX-719
    號重型機車附載友人甲○○，沿彰化縣彰化市○○路由北往
    南方向行駛，於同日下午1時40分許，行至該路段與金馬路3
    段470巷之交岔路口時，未加注意而貿然前行，適有丁○騎
    乘車牌號碼VNK-871號輕型機車附載孫女乙○○，亦沿金馬
    路3段470巷由西往東方向駛至上開交叉路口處，本欲穿越該
    交叉路口時，即遭丙○○所騎乘之前揭機車迎面撞及，丁○
    、乙○○因而人車倒地，並致丁○受有腹部挫傷併脾臟破裂
    出血、胸部挫傷及身體多處擦傷等傷害、且當場昏厥（丙○
    ○所涉過失傷害部分，業據丁○於偵查中撤回告訴，由檢察
    官另為不起訴處分）。詎丙○○雖明知其已駕車與他人發生
    碰撞肇事致對方人車倒地，竟未施予急救、報警處理或採取
    其他必要措施，反基於肇事逃逸之犯意，將上開重型機車棄
    置現場後逕行逃逸，企圖規避責任，嗣經警依循丙○○所棄
    置現場之機車車牌號碼，向出借該機車之陳宗碧詢問，始循
    線查悉上情。
二、案經彰化縣警察局彰化分局報請臺灣彰化地方法院檢察署檢
    察官偵查起訴。
    理  由
一、按被告以外之人於審判外之陳述，雖不符刑事訴訟法第159
    條之1 至第159 條之4 之規定，而經當事人於審判程序同意
    作為證據，法院審酌該言詞陳述或書面陳述作成時之情況，
    認為適當者，亦得為證據。當事人、代理人或辯護人於法院
    調查證據時，知有第159 條第1 項不得為證據之情形，而未
    於言詞辯論終結前聲明異議者，視為有前項之同意，刑事訴
    訟法第159 條之5 定有明文。查本案全部卷證，公訴人及被
    告均不爭執其證據能力，本院復衡以該等供述證據作成時之
    情況，應為適當，是可認後述所引用證據之證據能力均無疑
    義，合先敘明。
二、上揭犯罪事實，業據被告丙○○於本院審理時坦承不諱，且
    經證人即被害人丁○、乙○○分別於警詢、偵查中及本院審
    理時指證綦詳，並據證人甲○○、陳宗碧分別於警詢、偵查
    中及本院審理時結證屬實，復有道路交通事故現場圖、道路
    交通事故調查報告表（一）、（二）、肇事現場照片、車輛
    照片共11張、證號查詢機車駕駛人、車號查詢重型機車車籍
    資料各1 紙附卷可稽。又被害人丁○因本件交通事故受有腹
    部挫傷併脾臟破裂出血、胸部挫傷及身體多處擦傷等傷害，
    亦有財團法人彰化基督教醫院診斷書1 紙在卷可佐，足徵被
    告上揭出於任意性之自白與事實相符，堪予採信。
三、再按刑法第185 條之4 之肇事逃逸罪，以行為人知悉肇事而
    故意逃逸為要件，至對於致人死傷之事實，祇要有該項結果
    之發生為已足，行為人對此部份是否有認知，則非所問（最
    高法院91年度臺上字第137 號、92年度臺上字第7328號判決
    意旨參照）。是行為人只要認知其「駕駛動力交通工具肇事
    」之行為情狀及有「逃逸」之行為，即構成肇事逃逸之犯行
    ，只是因該條係為加強救護，減少被害人之死傷，促使駕駛
    人於肇事後能對被害人即時救護之目的所訂立，故法條增列
    「致人死傷」為處罰條件，如肇事未造成被害人傷害或死亡
    ，始例外不加以處罰而已。則本件被告明知其騎乘重型機車
    與被害人丁○所騎乘之輕型機車碰撞，致被害人人車倒地而
    逃逸，及被害人丁○確因本件車禍受有上揭傷害之事實既均
    已認定如上，依上揭判決意旨，被告肇事逃逸乙情已甚灼然
    。綜上所述，本件事證已臻明確，被告上揭犯行均堪認定，
    應依法論科。
四、核被告丙○○所為，係犯刑法第185 條之4 之駕駛動力交通
    工具肇事致人受傷而逃逸罪。爰審酌被告駕車造成被害人丁
    ○受有前揭之傷害，其於肇事後不思立即救援傷者，反棄置
    機車自行逃逸，行為殊屬不當，且並未對被害人為任何賠償
    （被害人係因不願在刑案偵辦中來回奔波始於偵查中撤回傷
    害告訴，並非與被告達成和解），暨考量其素行非佳，及其
    智識程度、犯罪之動機、目的、所生之危害、犯罪後尚能坦
    承犯行之態度等一切情狀，量處如主文所示之刑。又查本件
    被告犯罪時間係在96年4 月24日以前，所犯為公共危險罪，
    悉合於減刑條件，應依中華民國96年罪犯減刑條例第2 條第
    1 項第3 款之規定，減其宣告刑2 分之1 ，並諭知易科罰金
    之折算標準，以示懲儆。
據上論斷，應依刑事訴訟法第299 條第1 項前段，刑法第185 條
之4 、第41條第1 項前段，刑法施行法第1 條之1 第1 項、第2
項前段，中華民國96年罪犯減刑條例第2 條第1 項第3 款、第7
條、第9 條，判決如主文。
本案經檢察官黃淑媛到庭執行職務。
中　　華　　民　　國　　96　　年　　12　　月　　31　　日
            　　  交通法庭      審判長法  官  簡璽容
            　　      　　　　　　    法  官  胡宜如
            　　      　　　　　　    法  官  郭麗萍
以上正本證明與原本無異。
如不服本判決，應於判決送達後10日內，向本院提出上訴書狀，
上訴書狀應「敘述具體上訴理由」，並按他造當事人之人數附繕
本。「切勿逕送上級法院」。
告訴人或被害人對於判決如有不服具備理由請求檢察官上訴者，
其上訴期間之計算係以檢察官收受判決正本之日期為準。
中　　華　　民　　國　　96　　年　　12　　月　　31　　日
                                      書記官  張子涵
附錄本案論罪科刑法條全文：
中華民國刑法第185條之4
（肇事遺棄罪）
駕駛動力交通工具肇事，致人死傷而逃逸者，處 6 月以上 5 年
以下有期徒刑。
